臺灣高等法院民事裁定　　　　　　　　　100年度抗字第772號
抗告人　吳建賢
上列抗告人因與相對人張銘賢間聲明異議事件，對於中華民國10
0年4月25日臺灣臺北地方法院100年度聲字第230號裁定提起抗告
，本院裁定如下：
    主  文
抗告駁回。
抗告費用新臺幣壹仟元由抗告人負擔。
    理  由
一、按「提存書應記載下列事項：一、提存人為自然人者，其姓
    名、住所或居所及國民身分證號碼；無國民身分證號碼者，
    應記載其他足資辨別身分之證件號碼或特徵。提存人為法人
    、其他團體或機關者，其名稱及公務所、事務所或營業所並
    統一編號；無統一編號者，宜記載其他足資辨別之事項。二
    、有代理人者，其姓名、住所或居所。三、提存物為金錢者
    ，其金額；為有價證券者，其種類、標記、號數、張數、面
    額；為其他動產者，其物品之名稱、種類、品質及數量。四
    、提存之原因事實。五、清償提存者，應記載提存物受取權
    人之姓名、名稱及住、居所或公務所、事務所、營業所，或
    不能確知受取權人之事由。其受取提存物如應為對待給付，
    或附有一定要件者，並應記載其對待給付之標的或所附之要
    件。六、擔保提存者，應記載命供擔保法院之名稱及案號。
    七、提存所之名稱。八、聲請提存之日期」，提存法第9條
    第1項定有明文。「提存所接到提存物保管機構或提存人轉
    送之提存書後，應就下列事項，審查其有無欠缺：一、法院
    是否有管轄權。二、提存書狀，是否合於程式。三、提存物
    性質是否適於提存。四、提存書記載及應提出之證明文件，
    是否完備。五、有代理人者，是否提出委任書。六、提存人
    依本法第四條第四項規定聲請提存時，是否以全體債權人為
    提存物之受取權人」，提存法施行細則第3條亦有明定。又
    提存事件性質屬非訟程序，而非判斷私法上權利義務訴訟程
    序，故提存所僅得就形式上之程式為審查，凡提存人主張之
    原因事實合於提存法第9條及其施行細則第3條規定審查之範
    圍，即應准予提存，至當事人有關實體事項之爭執，應由當
    事人另行以訴訟方式謀求解決，提存所並無審查權限。又清
    償提存，關於提存原因之證明文件，無庸附具，提存法施行
    細則第20條第5款定有明文。是不動產共有人依土地法第34
    條之1規定出售共有土地、提存他共有人應得價金，提存人
    僅於提存書載明提存之原因及他共有人受領遲延為已足，提
    存所即應予受理。至於共有人處分土地是否合法，其提存之
    價金是否得當，與土地登記簿所載是否相符，其提存是否發
    生清償之效力，均屬實體法律問題，非提存所得加以審認。
    另「提存所接到提存書後，認為應予提存者，應於提存書載
    明准予提存之旨，一份留存，一份交還提存人。如係清償提
    存，並應將提存通知書送達受取權人」，提存法第10條第3
    項前段亦有明定。
二、抗告人主張略以：相對人於民國100年3月29日辦理本件清償
    提存事件，然本件清償提存價金是何種貨幣、金額為何？又
    提存卷宗內未黏貼印花稅票及郵票，指定提存處所為空白，
    提存所主任及佐理員並應提出在職證明及出生證明。且伊未
    委任相對人，相對人應提出出生證明及在職證明等證明資金
    來源。又提存事件審查要項一部分，「提存書」一式兩份在
    哪裡？伊之身分證曾數次因被竊、遺失後補發，伊未出具委
    任狀、亦未給予授權書、土地所有權狀等文件辦理土地過戶
    ；審查要件二部分，提存書不合程式；審查要件三部分，提
    存物所記載物件、物品及數量與提存書所記載不合乎於數量
    物件；審查要件四部分，應提出之證明文件不相符，且為何
    清償提存之原因證明文件書類可免附；審查要件五其他欠缺
    部分，其他欠缺審查結果之文件都是欠缺審查之要項。又提
    存書上所載復興南路一段245號15樓之1與廣理法律事務所有
    何關係，應提出該法律事務所執業執照及資金收入所得、大
    小章等證明文件供國稅局稽核之用。提存書所附土地謄本上
    相關人等應提出出生證明及在職證明，所附存證信函未黏貼
    印花稅票及郵票，且有內容不明，郵戳不清，誤引條文、漏
    未記載貨幣幣別及資金來源等情，並漏未提出出生證明、在
    職證明書、戶籍資料、律師執照等書證，且伊未收到該存證
    信函。爰提起抗告云云。
三、經查，本件提存人即相對人以其依土地法34條之1規定處分
    與抗告人共有之土地，經發函催告抗告人領取應受領之價金
    新臺幣（下同）7,623,850元，惟抗告人受領遲延為由，乃
    將抗告人前開分得之價金予以提存，業經相對人於原法院10
    0年度存字第835號提存書之提存原因及事實欄載明，其並以
    提存書記載提存法第9條第1項規定之事項，及依提存法施行
    細則第20條規定提出應附具之文書（包括提存書、提存通知
    書、國庫存款收款書、提存費繳款證明、委任書），則其所
    為提存形式上已符合提存法第9條及施行細則第3條之規定，
    此業經本院函調原法院100年度存字第835號提存卷宗查核屬
    實，抗告人謂前開提存未載明提存金幣別、金額、提存所名
    稱，提存書不合程式、提存物收據所載物品及數量與提存書
    所載不符云云，均不足採。又抗告人稱提存卷宗應黏貼印花
    稅票及郵票，提存所主任及佐理員並應提出在職證明及出生
    證明及相對人應提出出生證明及在職證明等證明資金來源、
    提出廣理法律事務所執業執照及資金收入所得、大小章等證
    明文件供國稅局稽核之用、提出土地謄本上相關人等之出生
    證明及在職證明云云，惟前開文件均非聲請提存所需依提存
    法施行細則第20條規定所應附具之文件，自無提出之必要。
    抗告人復稱其未委任相對人云云，惟本件提存非相對人即提
    存人以抗告人之代理人身分所為，自無庸以抗告人有委任相
    對人為必要。又相對人提出之2份提存書，其中1份附於原法
    院100年度存字第835號提存卷宗內，另1份已依提存法第10
    條第3項規定交還相對人，並無抗告人所稱無一式二份之情
    ；又依提存法施行細則第20條第5款規定，清償提存，無庸
    附具關於提存原因之證明文件，是即使抗告人未提出提存原
    因之證明文件，依法亦無不合。至於抗告人所稱其未出具委
    任狀、未給予授權書、土地所有權狀等文件辦理土地過戶及
    相對人提出之存證信函未黏貼印花稅票及郵票，內容不明，
    郵戳不清，誤引條文、漏未記載貨幣幣別及資金來源等情，
    漏未提出出生證明、在職證明書、戶籍資料、律師執照等書
    證，且其未收到該存證信函等情，乃為關於兩造間實體權利
    義務之爭執，依前開說明，自不在提存所得以審究之範圍，
    是原法院提存所為形式上之審查後，准予相對人提存之處分
    並無不當，抗告人就此提起異議，原裁定將之駁回，依法亦
    無不合。抗告意旨猶執前詞指摘原裁定不當，求予廢棄，為
    無理由，應予駁回。爰裁定如主文。
中    華    民    國   100    年    8     月    10    日
                    民事第十八庭
                        審判長法  官  湯美玉
                              法  官  丁蓓蓓
                              法  官  李慈惠
正本係照原本作成。
本裁定除以適用法規顯有錯誤為理由外，不得再抗告。如提起再
抗告，應於收受後10日內委任律師為代理人向本院提出再抗告狀
。並繳納再抗告費新台幣１千元。
中    華    民    國   100    年    8     月    11    日
                              書記官  王敬端